【裁判字號】    99,撤緩,62
【裁判日期】    990803
【裁判案由】    聲請撤銷緩刑
【裁判全文】
臺灣新竹地方法院刑事裁定              99年度撤緩字第62號
聲  請  人  臺灣新竹地方法院檢察署檢察官
受  刑  人  甲○○
上列聲請人因受刑人犯竊盜案件（臺灣苗栗地方法院97年度易字
第719號），聲請撤銷緩刑之宣告（99年度執聲字第478號），本
院裁定如下：
    主  文
聲請駁回。
    理  由
一、聲請意旨略稱：受刑人甲○○因犯竊盜案件，經臺灣苗栗地
    方法院於民國97年10月14日以97年度易字第719 號（臺灣苗
    栗地方法院檢察署97年度偵字第3011號）判決判處有期徒刑
    6月，同時宣告緩刑2年，於97年10月14日確定。惟其於緩刑
    期前即97年6 月12日犯違反毒品危害防制條例罪，經臺灣高
    等法院於99年3月16日以99年度上易字第259號判決判處有期
    徒刑6月，於99年3月16日確定。核該受刑人於判決確定前，
    更故意犯毒品罪，並在緩刑期內受有期徒刑宣告確定，足認
    原宣告之緩刑難收其預期效果，已合於刑法第75條之1第1項
    第1款所定撤銷緩刑宣告之原因，爰依刑事訴訟法第476條規
    定聲請撤銷等語。
二、按受緩刑之宣告，於緩刑前因故意犯他罪，而在緩刑期內受
    6 月以下有期徒刑、拘役或罰金之宣告確定，足認原宣告之
    緩刑難收其預期效果，而有執行刑罰之必要者，得撤銷其宣
    告，98年5月19日修正施行之刑法第75條之1第1項第1款定有
    明文。又上開修正規定，依刑法施行法第10條之2第2項之規
    定，自98年9月1日施行，且同法施行法第6條之1第2 項復規
    定：「於中華民國98年5 月19日刑法修正施行前，受緩刑之
    宣告，98年5 月19日修正刑法施行後，仍在緩刑期內者，適
    用98年5月19日修正施行之刑法第75條及第75條之1規定」。
    是倘受刑人於上開刑法第75條之1第1項第1 款規定修正施行
    前，受緩刑之宣告，而於該條規定施行後，仍在緩刑期內者
    ，應適用98年5月19日修正施行之刑法第75條之1規定。經查
    ，本件受刑人因犯竊盜案件，經臺灣苗栗地方法院於97年10
    月14日以97年度易字第719號判決判處有期徒刑6月，同時宣
    告緩刑2年，並於97年10 月14日確定（緩刑期間依刑法第74
    條第1項規定，自裁判確定之日即97年10月14 日起算，至99
    年10月13日止），足見受刑人係於上開刑法第75條之1第1項
    第1 款規定修正施行前受緩刑之宣告，而於該條規定施行後
    仍在緩刑期內，自應適用98年5 月19日修正施行之上開刑法
    第75條之1之規定。
三、次按刑法第75條之1 得撤銷緩刑宣告之規定，考其立法意旨
    略以：關於緩刑之撤銷，現行法第75條第1項固已設有2款應
    撤銷之原因；至得撤銷緩刑之原因，則僅於保安處分章內第
    93條第3 項與撤銷假釋合併加以規定，體例上不相連貫，實
    用上亦欠彈性，爰參酌德國及奧地利現行立法例增訂得撤銷
    緩刑之原因，其中現行關於緩刑前或緩刑期間故意犯他罪，
    而在緩刑期內受得易科罰金之有期徒刑之宣告者，列為應撤
    銷緩刑之事由，因認過於嚴苛，而排除第75條應撤銷緩刑之
    事由，移列至得撤銷緩刑事由，俾使「法官依被告再犯情節
    ，而裁量是否撤銷先前緩刑之宣告」；其次，如有前開事由
    ，但判決宣告拘役、罰金時，可見行為人仍未見悔悟，有列
    為得撤銷緩刑之事由，以資彈性適用，爰於第1項第1款、第
    2 款增訂之。且本條採用裁量撤銷主義，賦予法院撤銷與否
    之權限，特於第1 項規定實質要件為「足認原宣告之緩刑難
    收其預期效果，而有執行刑罰之必要」，供作審認之標準。
    亦即於上揭「得」撤銷緩刑之情形，法官應依職權本於合目
    的性之裁量，妥適審酌被告所犯前後數罪間，關於法益侵害
    之性質、再犯之原因、違反法規範之情節是否重大、被告主
    觀犯意所顯現之惡性及其反社會性等情，是否已使前案原為
    促使惡性輕微之被告或偶發犯、初犯改過自新而宣告之緩刑
    ，已難收其預期之效果，而確有執行刑罰之必要，此與刑法
    第75條第1項所定2款要件有一具備，即毋庸再行審酌其他情
    狀，應逕予撤銷緩刑之情形不同。
四、經查：
（一）受刑人甲○○因犯竊盜案件，經臺灣苗栗地方法院於97年
      10月14日以97年度易字第719號判決判處有期徒刑6月，同
      時宣告緩刑2 年，於97年10月14日確定（下稱甲案），有
      臺灣苗栗地方法院97年度易字第719 號宣示判決筆錄、臺
      灣高等法院被告前案紀錄表各1 份在卷可參，是受刑人所
      受緩刑之宣告，係自裁判確定之日即97年10月14日起算，
      至99年10月13 日期滿；又受刑人於上開緩刑前之97年6月
      12日故意犯違反毒品危害防制條例罪，經臺灣高等法院於
      99 年3月16日以99年度上易字第259號判決判處有期徒刑6
      月，如易科罰金，以新臺幣1千元折算1日，於99年3 月16
      日確定（下稱乙案）乙節，亦有臺灣高等法院99年度上易
      字第259 號刑事判決及上揭臺灣高等法院被告前案紀錄表
      在卷可按。是受刑人於上開緩刑前，因故意犯他罪，而在
      緩刑期內受6 個月以下有期徒刑宣告確定乙情，堪以認定
      。惟查，受刑人本次係於上開緩刑宣告前觸犯乙案之違反
      毒品危害防制條例犯行（施用第二級毒品），雖事後未坦
      承犯行，然受刑人於98年6月5日當庭所採集之尿液呈毒品
      陰性反應，堪認受刑人犯後有改過之意，且所犯並非重罪
      ，並與甲案宣告緩刑之竊盜案件類型迥異，犯罪型態、原
      因及社會危害程度亦非相同，尚難僅因乙案之違反毒品危
      害防制條例犯行，即遽行認定其甲案之緩刑宣告有何難收
      刑罰預期效果，或其將來一定會有再犯前案類似侵害他人
      法益或造成他人法益危險之犯行，而致緩刑效果不彰之情
      。
（二）再者，聲請人復未提出除上開判決犯罪事實以外之其他積
      極證據或具體說明受刑人有何情狀足認符合「原宣告之緩
      刑難收其預期效果，而有執行刑罰之必要」等實質要件，
      若得僅依上開判決書所載之犯罪事實即以受刑人於緩刑前
      另犯他罪，即一律撤銷緩刑，則刑法第75條及第75 條之1
      即無區分之必要，進而前開刑法第75條之1第1項之立法本
      旨將意義盡失，亦與緩刑之目的乃係避免短期自由刑之弊
      ，並給予受刑人自新機會未盡相符。揆諸上開說明，聲請
      人聲請撤銷臺灣苗栗地方法院97年度易字第719 號判決之
      緩刑宣告，自難准許，應予駁回。
五、爰依刑事訴訟法第220條之規定，裁定如主文。
中    華    民    國    99    年    8     月    3    日
                  刑事第六庭    法  官  邱忠義
以上正本證明與原本無異。
如不服本裁定應於送達後5日內向本院提出抗告狀。
中    華    民    國    99    年    8     月    3    日
                                書記官  吳美雲

司法院資訊處製作；財團法人民間司法改革基金會備份。
